臺灣高等法院刑事判決　　　　　　　　　　　　　九十二年度上訴字第二八一八號
　　上　訴　人　臺灣新竹地方法院檢察署檢察官
　　被　　　告　乙○○
　　選任辯護人　洪大明律師
右上訴人因被告傷害致重傷案件，不服臺灣新竹地方法院九十一年度訴字第四五四號
，中華民國九十二年六月十七日第一審判決（起訴案號：臺灣新竹地方法院檢察署九
十一年度偵字第一０七號），提起上訴，本院判決如左：
    主  文
上訴駁回。
    理  由
一、公訴意旨略以：告訴人甲○○於民國九十年十二月一日二十三時許，在新竹縣芎
    林鄉○○村○○路○段「００七ＫＴＶ」內，與隔壁包廂酒客發生衝突，甲○○
    即自店外攜鐵棒一支返回店內，經同行友人范汶昇勸阻後準備離去。范汶昇走至
    門口時，被告乙○○質問是否來鬧場的，范汶昇表示與你無關，你不用管，被告
    乙○○即進入店內。越數分鐘，年籍姓名不詳綽號「阿標」之男子夥同七、八名
    成年男子，分乘三部自小客車抵達ＫＴＶ前廣場，被告乙○○上前與阿標交談，
    阿標詢問乙○○「是哪些人？」，被告乙○○指向告訴人甲○○，其中一人叫店
    內的人把東西拿出來，被告乙○○即與該七、八名男子基於傷害之犯意聯絡，進
    入店內持鋁棒等凶器衝出，被告乙○○率先持鋁棒追打告訴人甲○○，於甲○○
    倒地後，並重擊甲○○頭部，致其頭部外傷併顱內出血，右側眼球破裂，經送醫
    急救，右眼視力僅餘光覺，毀敗一目之視能等語，因認被告乙○○涉有刑法第二
    百七十七條第二項之傷害致重傷害罪嫌。
二、按犯罪事實應依證據認定之，無證據不得推定其犯罪事實。又不能證明被告犯罪
    者，應諭知無罪之判決，刑事訴訟法第一百五十四條第二項、第三百零一條第一
    項分別定有明文。又事實之認定，應憑證據，如未能發現相當證據，或證據不足
    以證明，自不能以推測或擬制之方法，為裁判基礎（最高法院四十年臺上字第八
    六號判例參照）；且認定不利於被告之事實，須依積極證據，苟積極證據不足為
    不利於被告之事實認定時，即應為有利於被告之認定，更不必有何有利之證據（
    最高法院三十年上字第八一六號判例參照）；再認定犯罪事實，所憑之證據，無
    論直接或間接證據，其為訴訟上之證明，須於通常一般之人均不致有所懷疑，而
    得確信其為真實之程度者，始得據之為有罪之認定，倘其證明尚未達到此一程度
    ，而有合理性懷疑之存在時，即無從為有罪之認定（最高法院七十六年台上字第
    四九八六號判例參照）；再告訴人之告訴，本以使被告受刑事訴追為目的，故其
    陳述是否與事實相符，自應調查其他證據，以資審認，苟其所為攻擊之詞，尚有
    瑕疵，則在此瑕疵未予究明以前，即不能遽採為斷罪之基礎（最高法院六十九年
    臺上字第一五三一號判決參照）。本件公訴人認被告乙○○有傷害致重傷害之犯
    行，係以告訴人甲○○之指訴，證人范汶昇、羅余光於偵訊時之證述，暨長庚紀
    念醫院之診斷證明書等為主要論據。
三、訊據被告乙○○固不否認有於九十年十二月一日二十三時許，至「００七ＫＴＶ
    」之事實，惟堅決否認有何傷害告訴人甲○○之犯行，辯稱：伊並沒有打告訴人
    甲○○，當時伊是開車搭載朋友程子軒去該處找伯父，告訴人一群人在店門口，
    伊一下車，就遭甲○○持鐵棒追打，受有好幾處傷，是伊先去告甲○○，甲○○
    始反告伊的等語。經查：
（一）告訴人甲○○於九十年十二月二日第一次警訊時稱：我在包廂門口與隔壁包廂
      不明人士發生口角，我便離開至門口，【便遭一部自小客車（黑色日產車號不
      詳）由車內下車約二至三名青少年毆打至地上昏迷】，我醒時已在醫院，我不
      認識毆打我的人（見偵查卷第三頁背面）；於九十年十二月七日第二次警訊，
      並經警察提示被告乙○○之
      出「００７ＫＴＶ」店門口，【就是乙○○乘坐日產黑色轎車車號不詳】，持
      鋁棒追打我，我逃出馬路上，在地上撿起鐵（鋁）棒與他互毆，我有打到他的
      頭，但他持鋁棒往我頭上敲三下，我就不會動，昏倒在地上（見偵查卷第五頁
      背面）；於九十一年一月十六日檢察官第一次偵訊時稱：（九十年十二月一日
      二十三時在芎林鄉○○路○段００７ＫＴＶ前為何二人互毆？）我沒有與他互
      毆，【對方（乙○○）一下車】，就與二、三位年輕人拿鋁棒打我（見偵查卷
      第三一頁）等語。綜合告訴人於上開警訊、偵查中所稱，告訴人最初均是指稱
      被告乙○○當時是乘坐黑色日產轎車到達「００７ＫＴＶ」。嗣於原審九十一
      年七月二十四日第一次訊問時，告訴人始改口稱乙○○是「００７ＫＴＶ」之
      少爺，當時在店內工作等語。
（二）證人范汶昇於九十一年四月十二日檢察官偵訊時證稱：甲○○當天喝了酒，與
      隔壁桌客人起衝突，要離開時，走到大門，對方就來了三部車停在ＫＴＶ前廣
      場，另二台車在外面馬路繞，對方來了七八人加上店裏的人，現場有很多人，
      外面的人到了後，先在店門口與乙○○講話，：：【（乙○○是包廂裏的人？
      ）不是，他是店裏的人】等語（見偵查卷第八二頁）；於九十一年六月七日偵
      訊時證稱：是甲○○先與對方起衝突才拿鐵棍進來，在店內就有人動手，．．
      ．．甲○○走到門外時，另一桌客人沒有跟出來，原本甲○○還想進去，我把
      他攔下，【我走到門口時乙○○問我是否來鬧場的】，．．．過沒幾分鐘，就
      有一群人過來等語（見偵查卷第九四頁）。對照上開告訴人甲○○所述可知，
      在證人范汶昇於偵訊時證述被告乙○○係「００７ＫＴＶ」店內員工之後，告
      訴人甲○○嗣於原審亦配合范汶昇之證述，隨之翻異「被告乙○○係乘坐黑色
      日產轎車到達」之說法，改稱被告乙○○是００７ＫＴＶ店內員工。
（三）被告乙○○自警訊、偵查至原審、本院調查、審理時，均一致堅稱：當晚我與
      朋友程子軒共同乘坐車牌號碼２Ｌ─八二○七號白色喜美自小客車，前往「０
      ０７ＫＴＶ」找我伯父，下車看到很多人在吵架，就遭甲○○持鐵棒追打，後
      面跟著一群人追打我頭部，．．．．甲○○當時站在第一個，講話最大聲，當
      時我很害怕，我剛下車就被甲○○打，我沒有打甲○○等情（見偵查卷第七、
      八、三一頁，原審九十一年七月二十四日訊問筆錄，本院準備程序訊問筆錄）
      。證人程子軒於九十年十二月七日接受警訊時即證稱：當天我與乙○○到「０
      ０７ＫＴＶ」找人，我們開喜美白色車號不知道之轎車，下車後就看到門口很
      多人在那裡喧嘩，看到一個人手上拿著棍子在門口，然後我們到門口，就看他
      一下，他就拿棍子要打我們，乙○○跑得比較慢，結果被他打到（見偵查卷第
      十四、十五頁）；嗣於原審證稱：當晚乙○○用白色喜美車載我過去，去找乙
      ○○的大伯，到達後乙○○先走下車，我還在外面沒有進去時，就看到乙○○
      在店門口被鋁棒之類的東西打，不知道誰打乙○○，乙○○被打後，我就趕緊
      載他去省立醫院，不清楚當天有無看到甲○○，視線暗暗的，乙○○被打後跑
      到檳榔攤那邊人就倒在那裡，乙○○手上沒有拿東西，．．．．案發當時乙○
      ○沒有工作，也不是在「００７ＫＴＶ」工作（見原審九十一年八月十五日訊
      問筆錄）。證人程子軒對於當日為何至「００７ＫＴＶ」及乘坐車子型式、乙
      ○○被打經過等情，所述均與被告乙○○相符。
（四）證人即案發當時「００７ＫＴＶ」之會計劉碧珠於偵訊及原審調查時分別證稱
      ：當時看到店裡二桌客人起衝突，其中一桌客人出去拿鐵棒進來先是口角，要
      打另一桌的人，二桌人衝到外面馬上就打起來，【後來我看見有一部白色車開
      過來下來二個年輕人一下車就被打】，（對店裡起衝突二桌客人長相有否印象
      ？）印象中有甲○○，因為當天甲○○喝得很醉，與其他客人發生衝突，甲○
      ○就去店門口的車上拿棒球棒，不認識乙○○，下車的二個年輕人瘦瘦高高，
      我看到其中一個有被棒球棒揮到，頭部流血，但我沒看到是誰打他，下車的年
      輕人手上沒有拿東西等語（見偵查卷第九三頁、原審九十一年八月十五日訊問
      筆錄）。由證人劉碧珠證述可知，證人當時確有看到一輛白色自小客車上下來
      二位年輕人，且見其中一人被毆，此部分所述，與被告乙○○、證人程子軒上
      開所述相符，又證人劉碧珠亦證稱不認識被告乙○○，可見被告並非「００７
      ＫＴＶ」之員工。另證人范汶昇於偵訊時曾證稱：「是甲○○先與對方起衝突
      才拿鐵棍進來，在店內就有人動手」等語（見偵查卷第九四頁），此與證人劉
      碧珠上開：「甲○○與其他客人發生衝突，甲○○就去店門口的車上拿棒球棒
      」證述相符，足見證人劉碧珠上開所述非虛，並可確定告訴人甲○○持棍棒之
      時機，係在與鄰桌客人發生口角衝突後，隨即至店外攜入，告訴人上開遭毆打
      後才從地上撿起鐵棒自衛反擊之指述，並不實在。
（五）證人范汶昇雖於偵訊及原審調查時另證稱：當晚我走到店門口，乙○○問我是
      不是來鬧場的，．．．．那些人（車上下來的人）來了後，乙○○就過去與帶
      頭的「阿標」說話，「阿標」問他是哪些人，他就指著甲○○，．．．後來戴
      世沛（筆錄誤植為戴詩沛）就過去與「阿標」說不要打甲○○，但後來他們七
      、八人還是動手打，乙○○拿鋁棒衝第一個打甲○○，．．．甲○○就在地上
      撿一根鐵條反擊，因為當天乙○○過來攔我，所以我認為他是ＫＴＶ之圍事（
      見偵查卷第九四頁，原審九十一年八月十五日訊問筆錄第九、十頁）。查證人
      范汶昇於原審改口稱告訴人甲○○是遭毆打時才撿地上鐵條反擊，不僅與其在
      偵訊中所稱「是甲○○先與對方起衝突才拿鐵棍進來，在店內就有人動手」等
      語前後不一致，且不無呼應甲○○於原審所為上開辯解之嫌。
（六）證人戴世沛於九十年十二月九日警訊時證稱．．．．甲○○與隔壁包廂不明人
      士在包廂外走道發生口角，發生拖擠事件，我見狀立刻前去將兩人拖開，把甲
      ○○拉至店外後，我再向那位不明人士道歉，．．．．過三至五分鐘，有三至
      四部車停在「００７ＫＴＶ」店門口，當時下來約十人左右，就追著甲○○持
      鐵鋁棒打，我就與「００７ＫＴＶ」裡員工黃正彪．．．．前往勸架，那時甲
      ○○已受傷倒地，．．．．那幾部車輛均是暗色係，沒有看清楚毆打甲○○的
      人是誰，因為當時打甲○○的有幾十人，無法確定是乙○○持鋁棒毆打甲○○
      （見偵查卷第十一、十二頁）；嗣於原審調查時證稱：我們進包廂時就看到黃
      正彪了，他好像是ＫＴＶ的經理，發生打架時，黃正彪在旁邊幫忙拉，黃正彪
      不是從車上下來的人，當天沒有跟黃正彪說不要打甲○○，不認識乙○○，車
      上下來有十多人，全部都是年輕小伙子，外面天蠻暗，我對乙○○沒有印象，
      之前也不認識他，我的檳榔攤就在ＫＴＶ附近不到二十公尺，我常看他在ＫＴ
      Ｖ進出，ＫＴＶ的員工我不認識，我只認識黃正彪等語（見原審九十二年四月
      二十四日訊問筆錄）。查證人戴世沛否認當日曾和黃正彪說過「不要打甲○○
      」之類的話，而證人范汶昇竟證稱「戴世沛就過去與「阿標」說不要打甲○○
      」，兩位證人關此點所述完全不一樣，惟證人戴世沛自警訊時即證稱黃正彪當
      時是在場勸架，所述前後雖尚稱一致，但與後列證人黃正彪之證述不符，而范
      汶昇之證述既有前開不一致之處，且為證人戴世沛所否認，顯然證人戴世沛、
      范汶昇所述內容非全為真實。
（七）證人黃正彪於原審證稱：（之前有無在芎林富林路二段「００７ＫＴＶ」任職
      過？）有的，九十年七月前，會計休息我才會去那邊代理，（是否曾在「００
      ７ＫＴＶ」遇到戴世沛過？）有一次遇到過，當時有人在店門口的馬路旁發生
      事情，戴世沛跟我說他有一個朋友與人發生口角，我看到有一個人倒在店門口
      的馬路上，我還在跟戴世沛聊天時，救護車就到了，（你有無過去勸架？）我
      過去的時候人已經倒在那裡了，所以我沒有看到人打架，之前我是「００７Ｋ
      ＴＶ」股東，九十年年初我就退股了，現在不是股東了等語（見原審九十一年
      十月二十四日訊問筆錄）。證人黃正彪所述與證人范汶昇、戴世沛所述亦不相
      符，而證人劉碧珠於原審證稱：不認識黃正彪，在案發之前已在「００７ＫＴ
      Ｖ」上班一年多乙節，亦顯然與黃正彪所述曾在「００７ＫＴＶ」擔任股東乙
      情，有所出入。
（八）證人羅余光於偵訊時證稱：當日一進「００７ＫＴＶ」時，就看到乙○○在店
      的外廳（見偵查卷第九五頁）；於原審調查時亦證稱：（誰打他的？）我只記
      得乙○○，（為何你只記得乙○○？）【我們快走到檳榔攤時】，我一回頭就
      看到乙○○衝過來要打甲○○，乙○○手上有拿東西，拿什麼東西我不清楚，
      ．．．．我們走快到檳榔攤時，看到約三、四台車停在ＫＴＶ門口，下車的人
      就往我們這邊跑過來等語（見原審九十一年八月十五日訊問筆錄第十一至十五
      頁）。證人羅余光所述與證人范汶昇前開證述告訴人甲○○在「００７ＫＴＶ
      」店門口即被打等情，並不相符。
（九）原審依職權向中央健康保險局北區分局調閱被告乙○○、證人黃正彪之投保紀
      錄結果，其二人之歷次投保單位欄中均無「００７ＫＴＶ」或相關餐飲業場所
      ，此有該局九十一年十二月十六日、九十二年二月七日健保桃承一字第○九一
      ○○七九六一二、○九二○○○八六一○號函附之投保資料在原審卷內可稽。
　  　經本院函詢財政部臺灣省北區國稅局竹東稽徵所查詢有關納稅人乙○○、黃正
      彪、程子軒、劉碧珠等四人之九十年度、九十一年度綜合所得稅報稅資料，經
      該稽徵所於九十二年九月二日以北區國稅竹東四字第０九二一０一０八五七號
      函附納稅人乙○○、黃正彪、程子軒、劉碧珠等四人之九十年度、九十一年度
      綜合所得稅各類所得資料各乙份，被告乙○○九十年度雖領有「炬展工程有限
      公司」之薪水；劉碧珠與黃正彪於九十一年度亦領有「炬展工程有限公司」之
      薪水。惟被告供稱：因伊之父親是炬展工程有限公司的小包工，被告有去工地
      幫忙，所以有拿被告的資料去申報等語；姑不論實情如何，從上開資料仍無從
      證明被告乙○○係「００７ＫＴＶ」之員工。
（十）按告訴人甲○○雖一再指認乙○○確係打傷伊之人，惟其既係身歷其境之人，
      所為被告乙○○係自外駕駛黑色小自客車到場後即持鋁（鐵）棒將伊打傷及其
      後又改稱乙○○係在現場之「００７ＫＴＶ」員工等指述，卻前後不一；參以
      證人范汶昇、羅余光、戴世沛、黃正彪所述，各證人對於告訴人甲○○持鐵棒
      之時機，對被告乙○○、證人黃正彪究竟是否為「００７ＫＴＶ」之員工，對
      證人黃正彪當日究是在店內或由車上下來、有無在場勸架或指揮打人等情證述
      互不一致，當日在場之人對於打架之發生經過，竟然所述版本互殊，而各證人
      與告訴人甲○○、被告乙○○間復分別有朋友關係，出現上開證述不一之情，
      不無因各為維護一方、避重就輕所致，上開證人之證詞，均不足全部盡為採信
      。尤其證人范汶昇、羅余光部分，該二人既然在案發當日目睹告訴人甲○○遭
      毆打之經過，又為甲○○之朋友，且均住在新竹縣竹東鎮，按理欲找其二人出
      庭作證應非難事，然其二人竟於距案發後四月餘，經檢察官催促告訴人甲○○
      帶目擊被告乙○○毆打告訴人之人到庭後，始出庭作證，其中是否有隱情，不
      無可疑之處。
（十一）本件事發起因為告訴人甲○○在「００七ＫＴＶ」與人發生口角衝突，而被
        告乙○○與告訴人甲○○既素不相識，亦非與甲○○發生口角之人，且在無
        證據證明被告乙○○係「００七ＫＴＶ」員工情形下，實難認被告乙○○有
        何傷害告訴人甲○○之動機。又被告乙○○先於九十年十二月五日對告訴人
        甲○○提出告訴，告訴人於得知此事後才對被告乙○○提告訴。查本件告訴
        人甲○○若果真是遭被告乙○○毆打成重傷，被告乙○○掩飾自己行為猶恐
        不及，應無主動提出告訴之可能。另甲○○眼睛視力大受影響，所受傷害可
        謂不輕，其於被告經原審為無罪之判決後，在本院訊問時，竟表示其並未聲
        請檢察官上訴，係律師未經其同意聲請檢察官提起上訴的。茍甲○○所受之
        傷確係乙○○所為，其對乙○○之民、刑事責任為何不打算追究？是否因知
        其之指述及證人之之證述，證據尚嫌不足所致，亦非無可能。
（十二）末查，被告乙○○雖於偵訊時承認與甲○○那群人起衝突（見偵查卷第三二
        頁），惟被告乙○○事後否認當時曾如是回答，經原審勘驗該偵訊期日錄音
        帶結果，被告乙○○於該期日偵訊中從未承認有毆打告訴人甲○○，有勘驗
        筆錄一份在卷可按（見原審卷第一七九、一八一至一八三頁）。故不得由上
        開偵訊筆錄內容，作為被告乙○○有傷害犯行之證據。
四、綜上所述，本件查無積極證據足認定被告有何傷害之情事，應認不能證明被告犯
    罪，依法應為無罪判決之諭知。
五、原審以不能證明被告犯罪而為無罪判決之諭知，經核認事用法並無不當，公訴人
    指摘原審判決採證不當提起上訴，為無理由，應予駁回。
據上論斷，應依刑事訴訟法第三百六十八條，判決如主文。
本案經檢察官李良忠到庭執行職務。
中　　　華　　　民　　　國　　九十三　　年　　　二　　　月　　二十四　　日
                              臺灣高等法院刑事第二十一庭
                                  審判長法  官  葉　騰　瑞
                                        法  官  莊　明　彰
                                        法  官  劉  壽　嵩
右正本證明與原本無異。
檢察官不服本判決應於收受送達後十日內向本院提出上訴書狀，其未敘述上訴之理由
者並得於提起上訴後十日內向本院補提理由書（均須按他造當事人之人數附繕本）。
                                        書記官  廖　婷　璇
中　　　華　　　民　　　國　　九十三　　年　　　二　　　月　　二十五　　日
